臺灣板橋地方法院刑事判決　　　　　　100年度訴字第1206號
公　訴　人　臺灣板橋地方法院檢察署檢察官
被　　　告　王德淳
　　　　　　王榕儀
共　　　同　林　凱律師
選任辯護人
上列被告因偽證案件，經檢察官提起公訴（99年度偵字第31866
號），本院合議庭裁定改行簡式審判程序，判決如下：
    主  文
王德淳犯偽證罪，處有期徒刑月。緩刑貳年。
王榕儀犯偽證罪，處有期徒刑月。緩刑貳年。
    事  實
一、王德淳、王榕儀明知游榮三與游信興於民國97年7 月23 日
    下午5 時30分許，在新北市○○區○○路104 巷10號房地4
    樓及5 樓，有因細故口角而發生相互推擠拉扯之事實，且其
    等亦知悉證人於檢察官偵查時及於執行審判職務之公署審判
    時，對於案情有重要關係之事項，具結後應據實陳述，詎其
    等竟均基於偽證之犯意，於(1)97年12月8 日上午11時59 分
    許，在臺灣板橋地方法院檢察署第202 偵查庭內檢察官偵查
    97年度偵字第26634 號游榮三、游信興傷害案件，以證人身
    分接受執行偵查職務之檢察官訊問時，供前具結均證稱：「
    （問：有無見到他二人拉扯？）沒有。」；王德淳並證稱：
    「（問：當時游信興、游榮三有無發生爭執或肢體衝突？）
    沒有互相毆打對方，但是因為游榮三要擋住游信興拍照，所
    以有用手揮來揮去。」等語；(2)於98年12月1 日9 時40分許
    ，在本院刑事庭第23法庭內審理98年度易字第1101號游榮三
    、游信興傷害案件，以證人之身分接受交互詰問時，王德淳
    供前具結證稱：「（游信興主詰問：當時雙方有無拉扯？）
    沒有。」、「（游信興辯護人主詰問：實際上有無看到二人
    有肢體碰觸的動作？）應該是沒有。」等語，於案情有重要
    關係之事項為虛偽之證述。
二、案經臺灣高等法院告發由臺灣板橋地方法院檢察署檢察官偵
    查起訴。
    理  由
一、查被告所犯係死刑、無期徒刑、最輕本刑為3 年以上有期徒
    刑以外之罪，其於準備程序中就前揭被訴事實為有罪之陳述
    ，經受命法官告知簡式審判程序之旨，並聽取其與公訴人之
    意見後，本院合議庭認為適宜由受命法官獨任進行簡式審判
    程序，爰依刑事訴訟法第273 條之1 第1 項規定，裁定由受
    命法官獨任進行簡式審判程序，合先敘明。
二、上揭犯罪事實，業據被告王德淳、王榕儀於本院審理時坦承
    不諱，核與證人游信興證述情節相符，並有臺灣板橋地方法
    院檢察署97年度偵字第26634 號97年12月8 日訊問筆錄1份
    及證人結文2 份、本院98年度易字第1101號98年12月1 日審
    判筆錄1 份及證人結文2 份、游信興與游榮三傷害案件案發
    現場照片13張及案發現場錄音光碟1 片、臺灣板橋地方法院
    檢察署100 年2 月18日勘驗筆錄、本院98年度易字第1101
    號及臺灣高等法院99年度上易字第2046號刑事判決各1 份附
    卷可稽，足認被告2 人自白與事實相符，堪以採信。且被告
    王德淳、王榕儀證述有無見到游榮三、游信興二人拉扯，均
    攸關游榮三、游信興有無傷害人之身體之構成要件核心事實
    ，自屬偽證罪所稱「於案情有重要關係之事項」，殆無疑義
    。是本案事證明確，被告2 人犯行堪予認定，自應依法論科
    。
三、按刑法上之偽證罪，為形式犯，不以結果之發生為要件，證
    人於供前或供後具結而就案情有重要關係事項，故為虛偽陳
    述，其犯罪即成立，而該罪所謂於案情有重要關係之事項，
    則指該事項之有無，足以影響於裁判之結果者而言，至於其
    虛偽陳述，法院已否採為裁判或檢察官據為處分之基礎，或
    有無採為基礎之可能，皆於偽證罪之成立無影響（最高法院
    71年臺上字第8127號判例、84年臺上字第3949號判決參照）
    。查被告王德淳、王榕儀主觀上均明知游榮三、游信興二人
    於97年7 月23日下午5 時30分，在新北市○○區○○路104
    巷10號房地4 樓及5 樓發生推擠拉扯之事實，竟反於其所見
    所聞，於97年12月8 日、98年12月1 日，在臺灣板橋地方法
    院檢察署檢察官97年度偵字第26634 號案件偵查中及本院98
    年度易字第1101號案件審理時故意為虛偽不實之陳述，而該
    虛偽陳述部分雖未經法院採為該案判決基礎，惟有使裁判陷
    於錯誤之危險，足以影響於裁判之結果，已如前述，則揆諸
    上開說明，被告2 人之行為仍應以偽證罪相繩。是核被告王
    德淳、王榕儀所為，均係犯刑法第168 條之偽證罪。又本罪
    所保護之法益為國家之審判權及偵查權，就同一訴訟案件，
    如陳述之內容、具結之次數，皆為複數，亦祇成立單純一罪
    ，故被告王德淳等於上開案件偵查中及本院審理時，就檢察
    官之訊問、該案被告游信興及其辯護人主詰問之問題先後所
    為之不實證述，係就同一訴訟案件先後為多次虛偽陳述，僅
    成立一偽證罪。爰審酌被告2 人所為虛偽之結證，有害國家
    司法權之正確行使，造成司法資源之浪費及程序之延滯，然
    考量被告2 人犯後能坦承犯行，態度尚屬良好，及其等犯罪
    動機、目的、智識程度等一切情狀，爰分別量處如主文所示
    之刑。末查，被告2 人前未曾因故意犯罪有期徒刑以上刑之
    宣告，有全國前案紀錄表各2 份在卷可考，且於犯後均坦承
    犯行，甚有悔意，又均係因與游榮三、游信興2 人熟識多年
    ，基於友誼而為虛偽不實之陳述，一時失慮，致觸法網，經
    此教訓後，應知警惕，當無再犯之虞，本院因認對其所宣告
    之刑，以暫不執行為適當，爰均併予宣告緩刑2 年，以勵自
    新。
據上論斷，應依刑事訴訟法第273 條之1 第1 項、第299 條第1
項前段，刑法第168 條、第74條第1 項第1 款，判決如主文。
本案經檢察官陳宣每到庭執行職務。
中    華    民    國    100    年    6     月   30    日
                 刑事第四庭   法  官  黃繼瑜
以上判決正本證明與原本無異。
如不服本判決應於收受本判決後10日內向本院提出上訴書狀，並
應敘述具體理由，如未敘述上訴理由者，應於上訴期間屆滿後20
日內補提理由書狀於本院（均須按他造當事人之人數附繕本）「
切勿逕送上級法院」。
                              書記官  謝雪紅
中    華    民    國   100    年    7     月    1     日
附錄本案論罪科刑法條全文：
中華民國刑法第168條
（偽證罪）
於執行審判職務之公署審判時或於檢察官偵查時，證人、鑑定人
、通譯於案情有重要關係之事項，供前或供後具結，而為虛偽陳
述者，處7年以下有期徒刑。